臺灣苗栗地方法院交通事件裁定　　　　 99年度交聲字第483號
原處分機關　交通部公路總局新竹區監理所苗栗監理站
異　議　人
即受處分人　源強運輸有限公司
法定代理人　廖彗均
上列異議人即受處分人因違反道路交通管理處罰條例案件，對於
交通部公路總局新竹區監理所苗栗監理站民國99年11月2 日所為
竹監苗字第裁54-Z00000000號處分（原舉發案號：公警局交字第
Z00000000 號），聲明異議，本院裁定如下：
    主  文
異議駁回。
    理  由
一、原處分意旨略以：異議人即受處分人源強運輸有限公司所有
    車牌號碼QM-793號營業大貨曳引車牽引N7-23 號營業全拖車
    由駕駛人劉阿順駕駛，於民國99年8 月13日15時23分許行經
    國道三號南下72.3公里（南磅）處，為內政部警政署國道高
    速公路警察局第六警察隊警員舉發「裝載貨物（鑄件、機器
    零件）經過磅，總重34.64公噸，限重24公噸，超10.64公噸
    （責令改正）下交流道」違規；嗣異議人於舉發通知單所載
    期限內到案申訴表示不服舉發，經原處分機關調查後，仍認
    異議人有上開違規行為明確，乃依道路交通管理處罰條例第
    29條之2 第1 項、第3 項暨違反道路交通管理事件統一裁罰
    基準及處理細則第41條第4 項規定，於99年11月2 日裁處異
    議人罰鍰新臺幣（下同）32,000元，並記汽車違規紀錄1 次
    ，原處分並無不法等語。
二、異議意旨略以：本件為全聯結車，總核重量為42公噸，依本
    件總重量為34.64 公噸，以此而論並未逾全聯結車之總核重
    量，而舉發機關係認載運貨物未平均放置於兼供曳引大貨車
    及所聯結拖車上，依此認定是違反曳引大貨車及所聯結拖車
    上01項第4 款規定，準此競合，則舉發依據無非為命令，本
    件縱有違規係違反條例，況道路交通管理事件統一裁罰基準
    及處罰細則第12條第1 項第13款亦有規定，有嚴重危害交通
    安全、秩序或發生交通事故，始有處罰，本件舉發人舉發基
    礎無非載運貨物未平均放置，並未指出有何嚴重危害交通乙
    情，難認有違反道路交通管理處罰條例第29條之2 第1 項規
    定，為此向法院聲明異議，請求撤銷原處分等語。
三、按汽車裝載貨物超過核定之總重量、總聯結重量者，處汽車
    所有人罰鍰，並記汽車違規紀錄1 次；有上開情形者，應責
    令改正或當場禁止通行，並處1 萬元罰鍰，超載10公噸以下
    者，以總超載部分，每1 公噸加罰1 千元；超載逾10公噸至
    20公噸以下者，以總超載部分，每1 公噸加罰2 千元；超載
    逾20公噸至30公噸以下者，以總超載部分，每1 公噸加罰3
    千元；超載逾30公噸者，以總超載部分，每1 公噸加罰5 千
    元，未滿1 公噸以1 公噸計算，道路交通管理處罰條例第29
    條之2 第1 項、第3 項定有明文。次按貨車之裝載，其裝載
    貨物不得超過核定之總重量；聯結車之裝載，應依「全聯結
    車裝載之總聯結重量，不得超過兼供曳引大貨車核定之總聯
    結重量；全拖車裝載之總重量不得超過核定之總重量兼供曳
    引大貨車裝載之總重量；兼供曳引大貨車裝載之總重量不得
    超過核定之總重量」之規定，道路交通安全規則第79條第1
    項第1 款、第81條第2 款、第3 款及第4 款亦分別定有明文
    。由上可知，兼供曳引之貨車聯結拖車裝載時，除不得超過
    汽車行車執照上核定登載之總聯結重量（即曳引貨車與聯結
    之拖車總重量之和）外，其貨車及拖車之裝載，亦分別不得
    超過本身核定之總重量。此乃審酌曳引大貨車於非聯結使用
    時（即未聯結拖車使用時），若超載時，其大貨車本身即具
    超載違法之危險性，當不可僅因加掛拖車聯結，即可將原已
    超載違法變更為須以總聯結重量為決定有無超重之標準進而
    認為合法，亦不許其藉此手段做為規避本身超載違法之護身
    符。是以曳引車及拖車於聯結使用時，其超載之判斷標準，
    除總聯結重量不得超過核定總重量標準外，其兼供曳引大貨
    車本身裝載，亦不得超過該曳引大貨車本身核定之總重量，
    合先敘明。
四、經查：
(一)、異議人所有車牌號碼QM-793號營業大貨曳引車牽引N7-23 號
    營業全拖車由駕駛人劉阿順駕駛，於上揭時、地為警掣單舉
    發「裝載貨物（鑄件、機器零件）經過磅，總重34.64 公噸
    ，限重24公噸，超10.64 公噸（責令改正）下交流道」違規
    乙節，有內政部警政署國道公路警察局公警局交字第Z00000
    000 號舉發違反道路交通管理事件通知單暨上開車輛之過磅
    資料、裁決書、送達證書各1 份在卷可稽。
(二)、又公家機關取締超載違規所依據之地磅儀器，須藉由專業公
    權力機關之認證，以擔保測量值之正確性，及確保人民對於
    測量值之信服度。本件安裝於國道三號高速公路龍潭收費站
    南下地磅處（72.3公里）之固定地秤（廠牌：力固、型號：
    EX-2001 、器號：00000000、最大秤重：60000 公斤、最小
    秤重：400 公斤、檢定合格單號碼：CIBC0000000 ）經經濟
    部標準檢驗局於99年6 月2 日檢定合格，合格有效期限至10
    0 年6 月30日，誤差值在法定公差內，此有經濟部標準檢驗
    局度量衡器檢定合格證書1 紙在卷可稽（見本院卷第18頁）
    ，是該地秤之秤重結果應可採信。而異議人所有之上開營業
    貨運曳引車核定之總重量為24公噸，亦有汽車車籍查詢1 紙
    在卷可按（見本院卷第10頁）。準此，原舉發單位所使用之
    地磅，在上開時、地度量異議人所有車號QM-793號營業大貨
    車時，既經國家檢驗標準檢測通過，且在檢定合格有效期限
    內，量測出之數據即合乎國家標準規定，其合法性及適用性
    堪認均符合檢驗及使用規範，所磅出系爭車輛總重為34.64
    公噸，應係無誤，則原舉發單位以此數據舉發異議人所有之
    車輛超載之違規情事，核屬有據。
(三)、異議人雖以前詞置辯，惟觀諸上開道路交通管理處罰條例第
    29條之2 第1 項規定，除處罰汽車裝載貨物超過總聯結重量
    外，另處罰「汽車裝載貨物超過核定之總重量」即曳引車除
    本車加聯結曳引之總裝載不可超過「總聯結重量」外，扣除
    其所聯結曳引之車輛，曳引車本身亦不可裝載超過本身「核
    定之總重量」。又關於半聯結車及全聯結車裝載重量之稽查
    作業，亦經交通部於96年10月16日以交路字第0960009635
    號函文釋明在案，略以：「全聯結車裝載總聯結重量，係不
    得超過兼供曳引大貨車核定之總聯結重量，且在上開前提下
    ，其所聯結之全拖車裝載重量限制，係取其拖車核定總重量
    及其曳引大貨車裝載總重量之較小者；此外，兼供曳引之大
    貨車，其裝載亦不得超過其本身核定之總重量，爰有關全聯
    結車裝載之稽查，除查驗其總聯結重量是否符合規定外，亦
    須查驗其所聯結全拖車及兼供曳引之大貨車，注意個別裝載
    重量亦應符合規定；如有裝載超重者，應依具體違規事實稽
    查舉發」等語，有上開書函1 份在卷足參（見本院卷第20頁
    ）。而本件異議人所有之上開全聯結車，經過磅測得總重為
    34 .64公噸，雖未逾核定之聯結總重量（即42公噸），但已
    超過該曳引車裝載核定之總重量（即24公噸），且逾10.64
    公噸，合於上開條例第29條之2 第1 項規定之違規載重情形
    ，即應依該條例第29條之2 第3 項，予以處罰。是原處分機
    關依上開道路交通管理處罰條例第29條之2 第3 項規定裁處
    異議人罰鍰32,000元，並記汽車違規紀錄1 次，並無違誤，
    異議人前開所辯，顯然係對上開規定容有誤解，洵非可採。
(四)、另交通警員掣單舉發違反道路交通管理處罰條例所列之違規
    事實，本質上為行政處分，係公務員基於職務上權力，依法
    就特定之具體事件所為具公法上效果之單方行政行為，基於
    公務員為公法上行為具有公信力之原則，該行政處分當可被
    推定為有效。且本件查無任何證據足資證明執勤員警有何捏
    造事實違法取締之不法情事，而異議人亦未就執勤員警之舉
    發如何有誤，提出相關證據以供本院調查，則執勤員警本其
    維護交通秩序、安全職責所為之舉發，自應受到合法、正確
    之推定，異議人所為之指摘，經核並無依據。據此，異議人
    有於上述時、地汽車裝載貨物超過核定重量之行為，且經合
    法舉發一事堪予認定，本件事證明確，應依法論科。
五、綜上所述，異議人確有前揭因汽車裝載貨物超過核定重量之
    違規行為，原處分機關依道路交通管理處罰條例第29條之2
    第1 項、第3 項之規定及違反道路交通管理事件統一裁罰基
    準表，裁處異議人罰鍰32,000元，並記汽車違規紀錄1 次，
    核無違法或不當之情事，聲明異議意旨仍執前詞，任意指摘
    原處分，並無理由，應予駁回。
六、據上論斷，應依道路交通管理處罰條例第87條第2 項、道路
    交通案件處理辦法第18條，裁定如主文。
中    華    民    國    100     年    1   月    19    日
                          交通法庭  法  官  周靜妮
以上正本證明與原本無異
如不服本裁定應於送達後5日內向本院提出抗告狀
                                    書記官  巫  穎
中    華    民    國    100     年    1   月    19    日